臺灣臺中地方法院刑事判決　　　　　　　　　　　　九十三年度交易字第一二五號
　　公　訴　人　臺灣臺中地方法院檢察署檢察官
　　被　　　告　丙○○
　　選任辯護人　洪嘉鴻律師
　　選任辯護人　鄭晃奇律師
右列被告因過失傷害案件經檢察官聲請簡易判決處刑（九十二年度偵字第二０三七五
號）經本院豐原簡易庭認不宜簡易判決處刑而改依通常程序審理，本院判決如左：
    主    文
丙○○因過失傷害人，處拘役伍拾日，如易科罰金，以參佰元折算壹日。
    犯罪事實
一、丙○○於民國九十二年六月十五日十四時十分許，駕駛車號ＧＫ－九三九一號自
    小客車沿台中縣東勢鎮○○街三六四巷口左轉東崎街往中嵙方向行駛時，其原應
    注意上開路段劃有分向限制線，不得迴車，且依當時情況路面無障礙，並無不能
    注意情事，竟疏未注意，逕行停於分向限制線俟機迴轉欲進入對向車道商家，適
    同向後方有吳仁貴駕駛ＩＷＳ－四三九號重型機車行經上址，亦疏未注意車前狀
    況及與前車保持距離，致追撞丙○○上開自小客車，造成吳仁貴受有頭部外傷、
    胸部挫傷等傷害。丙○○肇事後，主動向台中縣警察局東勢分局東勢派出所報案
    ，並陳述肇事經過而願接受裁判。
二、案經被害人之父甲○○訴請台灣台中地方法院檢察署檢察官偵查而聲請簡易判決
    處刑，經改依通常程序審理。
    理    由
一、訊據被告丙○○對於右揭犯罪事實矢口否認，辯稱：伊停在雙黃線待迴轉，就莫
    明其妙遭吳仁貴持安全帽敲打車子及車窗玻璃，因害怕，迴轉後就到東勢派出所
    報案等語。查本件車禍業據被告丙○○於偵查中檢察官訊問時已坦承其車子停在
    雙黃線要準備左轉，其車子左後方與被害人吳仁貴之機車擦撞等語（見九十二年
    度相字第九七四號卷九十二年七月十八日訊問筆錄），此外，復有事故現場圖、
    東勢鎮農會附設農民醫院診斷證明書、童綜合醫院病歷摘要各一份及現場照片十
    九張可資佐證。
二、按汽車迴轉時，在設有禁止迴車標誌或劃有分向限制線、禁止超車線、禁止變換
    車道線之路段，不得迴車，道路交通安全規則第一百零六條第二款定有明文，被
    告駕駛汽車，自應注意上述道路交通安全規定，且依當時情況，路面無障礙，並
    無不能注意之情事，被告應注意並能注意而不注意，以致肇事，致被害人吳仁貴
    受有事實欄所述之傷害，被告應有過失，且被告之過失行為與被害人之傷害間有
    相當因果關係，雖被害人吳仁貴對本件車禍之發生亦與有過失，但不能因此解免
    被告刑責，從而本案事證明確，被告犯行堪予認定。
三、告訴人甲○○告訴主張：被告於上揭時地撞傷被害人吳仁貴，致被害人於九十二
    年七月十七日傷重死亡，因被告涉有過失致死罪。惟查，被害人有係另因腦梗塞
    合併腦腫、感染性心內膜炎及敗血症死亡等情，有相驗屍體證明書、驗斷書可證
    ，被害人於上開車禍後尚與被告同在派出所談論和解事宜等情，亦有東勢分局東
    勢派出所警員乙○○職務報告可證，且被害人死亡時間與上開車禍時隔日久，尚
    難遽認被害人之死亡與被告之過失間有何相當因果關係。告訴意旨認被告此部分
    涉有過失致死罪即有未合因而，公訴人僅就被告過失傷害聲請簡易判決處刑。又
    本件經本院送法務部法醫研究所鑑定結果，認為：「(一)、綜合研判死者吳仁貴為
    濫用藥物者（八十七年二月起）並在九十二年六月廿日發生車禍，送醫亦主訴有
    成癮症狀，車禍後無重傷之症狀（似有肋骨骨折亦無法證實為車禍當時所致），
    無明顯支持有外力引起之硬腦膜下腔出血，反而有發燒、腎盂腎炎、肝小腫、肺
    肋膜腔積水甚至併有心臟二尖瓣垢瘤，心內膜炎、菌血性敗血症、壓力性胃潰瘍
    及大腦動脈梗塞（本疑有可能外傷性之硬腦膜下腔出血，經較精密之ＭＲＡ證實
    為大腦動脈梗塞）。(二)、故以死因鏈研判死者死亡之導因為濫用藥物成癮及脫癮
    症候併發症、併發敗血症及多器官衰竭，最後因菌血性大腦血管栓塞，引起敗血
    性休克及中樞神經休克而死亡。(三)、死者之車禍可為加重死亡因素，由車禍造成
    之身體挫傷似尚未達到死因鏈中死因之構成因素。考量濫用藥物引起成癮、脫癮
    及後續最可能施打藥物因滲用不潔藥物併發敗血症之死亡型態及死因鏈，死亡方
    式可為「自然死」。死者吳仁貴之死亡原因與九十二年六月十五日所發生之車禍
    事件無相當直接之因果關係。有該所九十三年法醫所鑑字第一三０一號鑑定書一
    份附卷可佐。從而本件雖認定死者之車禍可為加重死亡因素，但並無相當直接因
    果關係，從而被告並未涉及過失致死罪責。又被害人已死亡者，得由其配偶、直
    系血親、三親等內之旁系血親、二親等內之姻親或家長家屬告訴，但告訴乃論之
    罪，不得與被害人明示之意思相反，刑事訴訟法第二百三十三條第二項定有明文
    。本案經查卷內並無被害人吳仁貴有明示不告訴之意思，從而本件告訴為合法，
    附此敘明。
四、核被告劉宣知所為，係犯刑法第二百八十四條第一項前段之過失傷害罪。被告肇
    事後主動向台中縣警察局東勢分局東勢派出所報案，並陳述肇事經過，有警訊筆
    錄及受理各類案件紀錄表各一份附卷可佐，核與自首要件相符，依刑法第六十二
    條前段減輕其刑。爰審酌被告之過失程度、被害人與有過失及其所受傷害，被告
    之犯後態度等一切情狀，量處如主文所示之刑，並諭知易科罰金之折算標準。
據上論斷，應依刑事訴訟法第四百五十二條、第二百九十九條第一項前段、刑法第二
百八十四條第一項前段、第六十二條前段、第四十一條第一項前段、罰金罰鍰提高標
準條例第一條前段、第二條，判決如主文。
本案經檢察官丁○○到庭執行職務。
中      華      民      國      九十四    年     一      月     廿八    日
                                  臺灣臺中地方法院交通法庭
                                    審判長法官  許  金  樹
                                          法官  張  清  洲
                                          法官  郭  德  進
右正本證明與原本無異。
如不服本判決，應於判決送達後十日內向本院提出上訴狀( 應附繕本 )，上訴於臺灣
高等法院臺中分院。
                                        書記官
中      華      民      國      九十四    年     二      月       一    日
刑法第二百八十四條第一項：
因過失傷害人者，處六月以下有期徒刑、拘役或五百元以下罰金，致重傷者，處一年
以下有期徒刑、拘役或五百元以下罰金。
                                                                        Ｓ
